【裁判字號】    97,上訴,1020
【裁判日期】    970731
【裁判案由】    違反槍砲彈藥刀械管制條例
【裁判全文】
臺灣高等法院臺中分院刑事判決        97年度上訴字第1020號
上  訴  人
即  被  告  丙○○
                    國民
            戊○○
                    國民
上列2人共同
選任辯護人  張居德律師
上列上訴人因違反槍砲彈藥刀械管制條例案件，不服臺灣臺中地
方法院97年度訴字第153號中華民國97年3月11日第1審判決（起
訴案號：臺灣臺中地方法院檢察署96年度偵字第26792號），提
起上訴，本院判決如下：
    主  文
上訴駁回。
    事  實
一、丙○○、戊○○均明知可發射子彈具有殺傷力之槍枝、子彈
    ，均為槍砲彈藥刀械管制條例所管制之物品，未經許可，不
    得持有、寄藏；戊○○竟基於寄藏手槍及子彈之犯意，於民
    國（以下同）96年3月19日下午14時許，在臺中縣豐原市○○路268巷9弄1號，受林振興（綽號「目仔興」，已死亡）
    之委託，代為保管韓國DAEWOO廠DP51型口徑9MM制式半自動
    手槍1枝（槍枝管制編號0000000000號，含彈匣2個）及口徑
    9mm之制式子彈40顆，而將之藏放在上址；旋於同年3月底某
    日，又基於繼續寄藏上開手槍及子彈之犯意，將之同時寄藏
    在丙○○位於臺中縣豐原市○○路211巷57號住處衣櫥內；
    而丙○○明知戊○○於96年3月底某日，置於其臺中縣豐原
    市○○路211巷57號住處衣櫥內之物品係上揭槍、彈，竟仍
    受戊○○之委託，予以非法寄藏之。嗣於96年6月27日下午
    17時許，經警持搜索票前往臺中縣豐原市○○路211巷57號
    搜索查獲，並扣得上開手槍1枝（槍枝管制編號0000000000
    號，含彈匣2個）及口徑9mm之制式子彈40顆（業經採樣13顆
    鑑驗試射，已不具殺傷力），因而查悉上情。
二、案經臺灣臺中地方法院檢察署檢察官主動檢舉偵查起訴。
    理  由
壹、證據能力部分：
    按被告以外之人（包括證人、鑑定人、告訴人、被害人及共
    同被告等）於審判外之陳述雖不符刑事訴訟法第159條之1至
    之4等4條之規定，而經當事人於審判程序同意作為證據，法
    院審酌該言詞陳述或書面陳述作成時之情況，認為適當者，
    亦得為證據；當事人、代理人或辯護人於法院調查證據時，
    知有刑事訴訟法第159條第1項不得為證據之情形，而未於言
    詞辯論終結前聲明異議者，視為有前項之同意，同法第159
    條之5定有明文。立法意旨在於傳聞證據未經當事人之反對
    詰問予以核實，原則上先予排除。惟若當事人已放棄反對詰
    問權，於審判程序中表明同意該等傳聞證據可作為證據；或
    於言詞辯論終結前未聲明異議，基於尊重當事人對傳聞證據
    之處分權，及證據資料愈豐富，愈有助於真實發見之理念，
    且強化言詞辯論主義，使訴訟程序得以順暢進行，上開傳聞
    證據亦均具有證據能力。查檢察官、被告、被告之選任辯護
    人對於本案卷內相關證人之證述、文書卷證資料之證據能力
    ，於本院97年5月16日上午10時10分行準備程序中均表示沒
    有意見等語，另亦未就有合於刑事訴訟法第159條第1項不得
    為證據之情形於本院言詞辯論終結前聲明異議，且上述證人
    之證述、文書卷證資料亦經本院於審理期日逐一提示、朗讀
    ，並告以要旨，本院復審酌相關證人證述筆錄製成、文書卷
    證資料取得，並無證據顯示有何違背程序規定情事，依據上
    述之說明，均應具有證據能力。
貳、實體理由：
一、上揭犯罪事實，業據上訴人即被告（以下稱被告）丙○○、
    戊○○2人分別於警詢、偵查、原審法院審理中、及本院審
    理時自白不諱；核與證人即被告丙○○之妻乙○○於警詢、
    偵查中、本院審理中歷次證述相符，並有如附表所示之手槍
    1 枝（槍枝管制編號0000000000號，含彈匣2個）及口徑9mm
    之制式子彈40顆（已實際試射13顆）扣案可證，顯見被告2
    人上述自白供述情節非虛，而與本案客觀事實相符，堪以採
    為本案斷罪之事證。又如附表所示扣案之手槍1枝及子彈40
    顆經送內政部警政署刑事警察局分別以性能檢驗法、試射法
    及比對顯微鏡比對法等鑑定方法鑑定之結果為：「(一)送鑑手
    槍（含2彈匣）1枝（槍枝管制編號0000000000），認係口徑
    9mm制式半自動手槍，為韓國DAEWOO廠DP51型，槍號為BA100
    474號，槍管內具陸條右旋來復線，擊發功能正常，可供擊
    發同口徑制式子彈使用，認具有殺傷力；(二)送鑑子彈40顆，
    認均係口徑9mm制式子彈，採樣13顆試射，可擊發，認具殺
    傷力。」等情，有該局96年8月30日刑鑑字第0960120484號
    槍彈鑑定書乙份附卷可憑。是本件事證明確，被告2人上揭
    犯行，均堪認定，應依法予以論科。
二(一)至被告丙○○、暨其選任辯護人雖以伊在本案查獲時，曾經
    由其妻乙○○之手機與在場查獲員警對話，並告知該名員警
    本案查獲之槍、彈係友人綽號「蔡頭」即戊○○所寄放等語
    ，請求法院依據槍砲彈藥刀械管制條例第18條第4項規定減
    免其刑云云。
  (二)惟查：
  1.按「槍砲彈藥刀械管制條例第18條第4項關於自白減免其刑
    之規定，必須供出全部槍砲、彈藥、刀械之來源及去向，並
    因而查獲或防止重大危害治安事件之發生，始有其適用。依
    上開規定必須被告將自己原持有之上揭違禁物所取得之來源
    ，與所轉手之流向，交代清楚，因而使犯罪調（偵）查人員
    ，得以一併查獲相關涉案者；或因而防止他人利用該違禁物
    而發生重大危害治安之事件，始符減免其刑之要件。」，最
    高法院96年度臺上字第1962號裁判意旨參照。
  2.經查：
  (1)上開時、地為警查扣本案之槍枝、子彈時，乃由員警丁○○
    、張紹恩、黃錫卿、張文興、陳銘霖、李秉昭、李浤文、周
    文貴、蘇皇哲、廖春福等10人所承辦，搜索時在場之人為被
    告丙○○之妻乙○○一節，有搜索扣押筆錄1件附於警卷第
    11～15頁可憑；而關於被告丙○○所抗辯上開員警搜索時，
    其妻乙○○以電話通知伊，乙○○再將電話交予員警接聽以
    告知上開槍彈係被告戊○○所有云云；而究係由何員警接聽
    電話，乙○○於本院97年6月6日上午9時40分行準備程序中
    當庭指認並非在庭之張紹恩、黃錫卿、陳銘霖、李秉昭、李
    浤文、周文貴、蘇皇哲、廖春福等8人（本院卷第48、49、
    50頁），其餘之2名承辦員警則為張文興、及丁○○2人。
  (2)而員警張文興、丁○○2人於原審法院審理時均到庭證稱：
    渠等在搜索現場並未與被告丙○○講過電話，且對被告丙○○是否有透過其妻乙○○之電話與在場員警對話乙情，亦無
    印象或記憶等語；張文興復證稱：「剛開始搜索時，被告丙○○的太太有提到槍彈是「蔡頭」的，我們就請丙○○到案
    說明後，被告丙○○就說槍彈是「蔡頭」就是被告戊○○的
    ，還有被告丙○○的太太有提到被告戊○○常常到他們家，
    所以我們警方才知道。」、「（問：被告丙○○的太太乙○○是在搜索現場就告訴你們被告戊○○這個人還是製作筆錄
    時才告訴你們被告戊○○這個人？）她在現場有講「蔡頭」
    ，我們在製作筆錄時有問她「蔡頭」是誰，她說是戊○○。
    」、「（問：你們製作乙○○筆錄的時間？你們是在何時知
    道「蔡頭」就是被告戊○○？）96年6月28日上午10點多，
    製作乙○○筆錄，而在製作時問「蔡頭」是何人，才知道「
    蔡頭」就是戊○○。」、「（問：你們警方在96年6月28日
    上午10點多之前，並不知道戊○○涉案事情？）是的。」等
    語（原審法院97年2月19日上午9時、97年3月4日上午9時審
    理筆錄）。又證人乙○○於本院97年7月3日上午9時30分審
    理中證稱當時接聽電話之人即為證人丁○○等語（本院卷第
    77頁反面），惟丁○○於本院97年7月3日上午9時30分審理
    中結證稱：「（問：96年6月27日警方在被告住處搜出槍彈
    之後，有無要乙○○聯絡，搜索對象丙○○返家說明？）沒
    有。乙○○表示他先生出去喝酒，聯絡不上。」、「（問：
    有沒有看到乙○○在他家用他家的市內電話對外聯絡？）我
    們是沒有禁止他撥及接電話，我們沒有限制，他的房間很大
    ，而且很多，又有其他的人，有他的媳婦等家人，所以我們
    沒有限制他撥接電話。」、「（問：警方有沒有留意或是監
    聽乙○○對外聯絡的談話內容？）沒有留意，也沒有監聽。
    」、「（問：乙○○有沒有講話講到一半，將電話交給警方
    人員接聽的情形？）我沒有看到。」、「（問：警方於96年
    6月28日對乙○○做筆錄之前，有無限制乙○○對外聯絡？
    ）沒有。」、「（問：剛才證人乙○○作證時，提到隊長搜
    索現場有與丙○○電話交談？）我本人沒有接通電話，而且
    我也不認識丙○○，從電話中我也無法確認是否是丙○○本
    人。」、「（問：依照警方辦案的經驗與慣例，查獲槍枝之
    後，會不會要求槍枝的持有人到案說明？）這個有，我們帶
    乙○○回警局前，我們就有對他的家屬說如果丙○○回家，
    請他主動到案說明。」、「（問：本案在執行搜索之前，到
    場執行的員警裡面，有沒有員警認識丙○○？）沒有。當時
    現場的員警沒有人認識丙○○。」、「（問：也就是說在場
    執行搜索的員警沒有人可以在電話中確認什麼人是丙○○的
    聲音？）是。」等語（本院97年7月3日上午9時30分審理筆
    錄）。
  (3)足認警方搜索而查獲本案槍、彈之際，被告丙○○並不在搜
    索現場，嗣因在場之乙○○亦遭承辦警員以持有上開槍彈之
    犯罪嫌疑人身分帶回警局，再因乙○○之陳述而知悉上開槍
    、彈係綽號「蔡頭」之男子所持有，至查獲翌日即96年6月
    28 日上午製作乙○○之警詢筆錄，經由乙○○之證述，而
    確知該綽號「蔡頭」之男子其本名為戊○○，實非經由被告
    丙○○之供述，因而查獲該槍、彈之來源係被告戊○○所寄
    放，故被告丙○○並無槍砲彈藥刀械管制條例第18條第4項
    之適用。期間縱使乙○○確有打電話通知丙○○關於員警已
    至上開地點執行搜索，惟此亦僅能證明乙○○與被告丙○○
    於搜索期間確有以電話聯絡情事，並無法據此證明被告丙○○確有以電話與丁○○通話而告知扣案之槍彈來源為被告戊○○。
  (4)至於乙○○於本院審理雖結證稱：被告丙○○於電話內有告
    知其要向員警陳述扣案之槍彈係被告戊○○所有云云；惟被
    告戊○○經常在乙○○與被告丙○○居住處進出一節，已據
    乙○○於本院審理中證稱明確，此再徵諸被告丙○○於警詢
    中供稱伊與被告戊○○一同於大陸地區合夥經營「金緯電器
    有限公司」等語（核退卷第11頁），堪認為屬真實。再者乙○○於警詢中更證稱「....，我先生拿槍彈回來時我看見並
    問為何帶槍彈回來，我先生說是綽號「蔡頭」拿給他的，當
    時我跟我先生講不要拿槍彈趕快拿回去還人家，...。」等
    語（警卷第5頁）；則乙○○於本院審理中既已明確證稱被
    告戊○○經常在其住處出入，對於被告戊○○已相當熟稔，
    又於警詢中已證稱在被告丙○○拿槍回來當時其已見悉該槍
    彈，被告丙○○並告知該槍彈原為被告戊○○所有等語，於
    承辦警員搜索時既已知悉該槍彈係被告戊○○所有，自無再
    由被告丙○○再對其告知扣案之槍彈原為被告戊○○所有之
    必要，是乙○○於本院審理中所證稱被告丙○○於電話中對
    其告知槍彈為被告戊○○所有云云，已與本案客觀事證不符
    ，亦無可採為被告丙○○有利之認定。
  (5)是於本案搜索當時，僅有乙○○在場，被告丙○○並未在場
    ，乙○○雖證稱其與被告丙○○有以電話聯絡，告知被告丙○○關於住處遭員警持搜索票搜索，縱使認定確有其事，惟
    依卷內相關事證既無從認定被告丙○○有以電話與承辦員警
    通聯告知槍彈之來源為被告戊○○，另乙○○於嗣後之警詢
    筆錄中證稱扣案之槍彈來源為被告戊○○又本為乙○○所知
    悉事實，是依相關事證，既無法證明被告丙○○有何供出本
    案扣案槍彈之來源，自難以依據槍砲彈藥刀械管制條例第18
    條第4項之規定減輕其刑。
三(一)另被告戊○○於原審法院審理中辯稱：伊在警方未明確知悉
    本案查獲之上開槍、彈係何人所持有之前，旋即於本案查獲
    後之翌日即96年6月28日上午8、9時許，由丙○○之司機載
    其至警察局投案，且在乙○○製作警詢筆錄時，其人已在警
    察局，應有符合槍砲彈藥刀械管制條例第18條第1項規定之
    自首要件、於本院審理中再請求依據刑法第59條規定予以酌
    減其刑云云。
  (二)此查：
  1.依據乙○○自96年6月28日上午9時15分起至同日上午10時55
    分止之警詢筆錄（即第2次警詢筆錄）中記載：「（問：妳
    是否知道綽號「蔡頭」真實姓名？特徵為何？）我只知道綽
    號「蔡頭」本名戊○○真實姓名不確定，屬虎年，約47歲，
    約身高170公分左右、平頭、帶眼鏡。」等語。則茍被告戊○○於乙○○製作此份警詢筆錄時已同在警察局內，並向承
    辦員警為自首或投案之意思表示，承辦員警當可由乙○○當
    面指認同在警察局之被告戊○○是否即為其所指綽號「蔡頭
    」之人，實無必要於警詢筆錄中再就綽號「蔡頭」之人之特
    徵詳加詢問及記載。又被告戊○○既係自96年6月28日下午
    14時5分起至同日下午15時57分止，始因到案說明而製作第1
    次警查筆錄（臺灣臺中地方法院檢察署96年度核退字第1488
    號偵查卷第13頁以下），而在此之前，乙○○已就本案查獲
    之槍、彈來源，於上述警詢中詳為證述，偵辦此案之員警當
    已知悉該犯罪事實及犯罪人為何人，被告戊○○並無槍砲彈
    藥刀械管制條例第18條第4項、及刑法第62條自首規定之適
    用，允無疑義。
  2.次以「刑法第59條之酌減其刑，必須犯罪另有特殊之原因與
    環境等情狀，在客觀上足以引起一般之同情，認為確可憫恕
    ，且即予宣告法定最低度之刑，猶嫌過重者，始有其適用。
    」，最高法院94年度臺上字第1804號裁判意旨參照。本案被
    告戊○○受託際寄藏上開槍彈，並未依法報繳，已屬擁槍自
    重，更且所寄藏者乃屬制式槍枝與子彈，具有強大殺傷力，
    對於社會治安具有潛在並屬重大之危害性，於客觀上當無顯
    可憫恕之情形可言，被告戊○○之辯護人所指，自無可憑採
    為被告戊○○有利之認定。
四、按刑法上寄藏，係指受寄他人之物，為之隱藏而言；而寄藏
    與持有，均係將物置於自己實力支配之下，僅寄藏必先有他
    人之持有行為，而後始為之受寄代藏而已，故寄藏之受人委
    託代為保管，其保管之本身，亦屬持有，不過，此之持有係
    受寄之當然結果（最高法院74年度臺上字第3400號判例(1)參
    照）。本件被告戊○○係受綽號「目仔興」之林振興委託，
    保管寄藏上開手槍1枝及子彈40顆（起訴書認被告戊○○僅
    係因林振興之交付而非經許可加以「持有」，未審酌被告戊○○並非為自己持有，而漏未論及受託「寄藏」之犯行，因
    與事實不符，應予更正），且於受託後寄藏於被告丙○○住
    處，並委由被告丙○○受寄代藏該手槍及子彈，被告2人均
    非為自己持有，法律上自僅就被告2人之「寄藏」行為為包
    括之評價，不另就「持有」予以論罪（最高法院74年度臺上
    字第3400號判例(2)參照）。是被告2人未經許可寄藏上開手
    槍、子彈，核其等所為，均係犯槍砲彈藥刀械管制條例第7
    條第4項之未經許可無故寄藏手槍罪及同條例第12條第4項之
    未經許可無故寄藏子彈罪。被告2人均以1寄藏行為，同時、
    同地寄藏前開手槍1枝及子彈40顆之2罪，為想像競合犯，依
    刑法第55條規定，均應從一重依槍砲彈藥刀械管制條例第7
    條第4項之未經許可無故寄藏手槍罪處斷。爰審酌被告2人素
    行良好，前無不良犯罪紀錄，有臺灣高等法院被告前案紀錄
    表各乙份附卷可按，惟其等均明知寄藏前開手槍、子彈均係
    違法行為，而仍執意未經許可寄藏之，其等寄藏槍枝、子彈
    之數量雖非多、寄藏期間亦非長，然對社會治安所生之潛在
    危險非輕，殊值非難，再衡酌被告2人犯後均已坦承全部犯
    行之犯後態度，暨尚無證據證明其等有以本案寄藏之槍、彈
    另犯他罪而造成公眾或他人之現實惡害等一切情狀，各量處
    有期徒刑5年2月，併科罰金新臺幣10萬元，所處罰金刑部分
    ，並各諭知易服勞役之折算標準，資以懲儆。
五、如附表所示扣案之韓國DAEWOO廠DP51型口徑9MM制式半自動
    手槍1枝（槍枝管制編號0000000000號，含彈匣2個）及口徑
    9mm之制式子彈27顆，均係違禁物，不問屬於犯人與否，應
    均依刑法第38條第1項第1款之規定，宣告沒收之。另扣案40
    顆子彈中之13顆子彈，均經內政部警政署刑事警察局鑑驗試
    射而僅餘彈頭、彈殼，已失其原有子彈之結構及效能，不再
    具有殺傷力，已非違禁物，爰不為沒收之諭知。
六、原審判決以被告2人犯寄藏手槍之罪，事證明確，並依據刑
    事訴訟法第299條第1項前段，槍砲彈藥刀械管制條例第7條
    第4項、第12條第4項，刑法第11條前段、第55條、第42條第
    3項、第38條第1項第1款等規定予以論科，復審酌上情，皆
    量處被告2人有期徒刑5年2月，各併科罰金新臺幣10萬元，
    並就併科罰金部分諭知易服勞役之折算標準等之認事用法均
    無違誤，量刑部分已審酌被告2人犯後坦承犯行等一切情狀
    而從輕量處其刑。被告丙○○以伊犯罪部分有槍砲彈藥刀械
    管制條例第18條第4項之適用、被告戊○○以原審判決量刑
    過重，請求依刑法第59條規定酌減其刑為由提起上訴，並無
    可採，均無理由，應予以駁回。
據上論結，應依刑事訴訟法第368條，判決如主文。
本案經檢察官甲○○到庭執行職務。
中    華    民    國    97    年    7     月    31    日
            刑事第三庭    審判長法  官  王  增  瑜
                                法  官  蔡  紹  良
                                法  官  梁  堯  銘
上列正本證明與原本無異。
如不服本判決應於收受送達後10日內向本院提出上訴狀，其未敘
述上訴之理由者並得於提起上訴後10日內向本院補提理由書（均
須按他造當事人之人數附繕本）。
                                書記官  陳  麗  玉
中    華    民    國    97    年    7     月    31    日
附表
┌──┬─────────┬───────┬──────────┐
│編號│扣 案 槍 彈 名 稱 │   數    量   │   備          註   │
├──┼─────────┼───────┼──────────┤
│1   │韓國DAEWOO廠DP51型│1枝（含彈匣2個│                    │
│    │口徑9MM，制式半自 │）。          │                    │
│    │動手槍（槍枝管制編│              │                    │
│    │號：0000000000號）│              │                    │
├──┼─────────┼───────┼──────────┤
│2   │口徑9MM制式子彈   │40顆。        │於鑑定時實際試射13顆│
│    │                  │              │，餘27顆。          │
└──┴─────────┴───────┴──────────┘


司法院資訊處製作；財團法人民間司法改革基金會備份。
